【裁判字號】    91,簡上,174
【裁判日期】    920402
【裁判案由】    損害賠償
【裁判全文】
臺灣高雄地方法院民事判決  九十一年度簡上字第一七四號
    上  訴  人  丙○○○
    訴訟代理人  乙○○
    被 上訴 人  甲○○
右當事人間請求損害賠償事件，上訴人對於中華民國九十一年四月十八日本院岡山簡
易庭九十一年度岡簡字第一號第一審判決提起上訴，本院判決如左：
    主      文
上訴駁回。
第二審訴訟費用由上訴人負擔。
    事實及理由
一、被上訴人起訴主張：兩造於民國八十九年十一月二十日上午九時三十分許，在高
    雄縣路竹鄉○○路七七號民有市場內，因細故爭吵，上訴人公然以台語辱罵伊「
    討客兄」，然伊並無「討客兄」之行為，且迄未再嫁，上訴人所為致伊受有嚴重
    之精神、名譽損害，爰依侵權行為之法律關係，求為命上訴人給付新臺幣（下同
    ）三十萬元，及自起訴狀繕本送達翌日起至清償日止，按年息百分之五計算利息
    之判決。（原審判決上訴人應給付一萬元，及自九十一年三月二十一日起至清償
    日止，按年息百分之五計算之利息；而駁回被上訴人其餘請求，茲上訴人就其敗
    訴部分提起上訴；被上訴人就其敗訴部分，則未提起上訴）。
二、上訴人則以：本件是被上訴人先以「瘋查某」、「瘋雞巴」等穢語公然侮辱伊，
    伊反問怎可以「瘋查某」、「瘋雞巴」罵人，乃屬正當防衛與自助行為，並非公
    然侮辱，自無侵權行為可言，縱認為上訴人需負損害賠償責任，賠償之方法亦應
    斟酌回覆名譽之必要性與適當性，並非即可要求金錢賠償等語，資為抗辯。
三、兩造聲明：
  (一)上訴人方面：原判決關於上訴人敗訴部分廢棄；右廢棄部分，被上訴人在第一審
    之訴駁回。
  (二)被上訴人方面：請求駁回上訴。
四、兩造不爭執事項：
  (一)兩造均為高雄縣路竹鄉○○路七十七號民有市場內之攤販，於八十九年十一月二
    十日上午九時三十分許，因細故爭吵，被上訴人乃對上訴人提起妨害名譽告訴，
    上訴人則對被上訴人提起傷害告訴，經本院九十年度易字第二一五八號以上訴人
    涉犯公然侮辱罪判處罰金二千元，及被上訴人傷害部分無罪，嗣經檢察官與上訴
    人不服提起上訴後，經台灣高等法院高雄分院以九十年度上易字第二０九五號判
    決撤銷關於被上訴人傷害無罪部分，改判處罰金二千五百元確定，上訴人之上訴
    則經駁回確定，被上訴人復對上開確定判決聲請再審，有前開刑事判決、裁定及
    兩造台灣高等法院被告全國前案紀錄表在卷可憑（見原審卷第二八、二九及五十
    九至六十三頁及本院卷），並經台灣高等法院高雄分院以九十一年度聲再字第三
    二號裁定駁回再審之聲請之事實，業據原審依職權調閱本院九十年度易字第二一
    五八號及本院依職權調閱台灣高等法院高雄分院九十一年度聲再字第三二號卷宗
    查明屬實。
  (二)上訴人對上開刑事案件之出庭應訊證人高蘇閃及楊王阿賢提出偽證罪告訴，經台
    灣高雄地方法院檢察署以九十一年度偵字第一六六二０號為不起訴處分確定在案
    ，並經本院依職權調取上開偵查卷宗核閱屬實。
五、是兩造主要爭執在於：上訴人有無公然以台語辱罵被上訴人「討客兄」？
    經查：上訴人有於前揭時地，以台語「討客兄」一語辱罵被上訴人之情，業經證
    人王阿賢及高蘇閃於本院九十年易字第二一五八號刑事案件審理中結證屬實（見
    上開刑事影卷第九頁），證人高蘇閃亦於警訊中證稱伊原先聽到上訴人在罵伊「
    破雞巴」等穢語，並走過來欲毆打伊，經被上訴人從中攔住，之後兩造各自回到
    自己攤位做生意，事後上訴人又罵被上訴人「討客兄」等語屬實（見湖警刑移字
    第九六號影卷八十九年十二月二日警訊筆錄），而證人係與兩造在同一市場之攤
    販，就其當時親自見聞之事項為證述，復無任何證據證明其所為之證言內容係虛
    偽不實，自可採為認定事實之論據。是足見，上訴人係於公眾得共見共聞之市場
    內公然基於貶損被上訴人之意辱罵其「討客兄」，而非告知被上訴人不得以穢語
    罵人，故被上訴人主張堪信屬實，上訴人辯稱並無公然侮辱，而是正當防衛等語
    ，並無可採。
六、按不法侵害他人之身體、健康、名譽、自由、信用、隱私、貞操，或不法侵害其
    他人格法益而情節重大者，被害人雖非財產上之損害，亦得請求賠償相當之金額
    。其名譽被侵害者，並得請求回復名譽之適當處分，民法第一百九十五條第一項
    定有明文。是以人格法益受侵害時，就非財產上之損害依法即得請求金錢賠償，
    若名譽受侵害時，依該項後段規定，另得請求回復名譽之適當處分，然此對名譽
    受侵害之被害人得請求金錢賠償一節不生影響，因此，上訴人辯稱應斟酌回復名
    譽之方法，不得請求以金錢賠償等語，尚屬無據。次查，上訴人以「討客兄」辱
    罵被上訴人，依目前社會觀念，該語代表女性與其配偶外之男性通姦之意，屬於
    負面貶損之社會評價，而上訴人於公眾得共見共聞之市場內，公然以「討客兄」
    之言語辱罵被上訴人，顯將影響他人對被上訴人之人格評價，其名譽權自會因此
    受到侵害，依前開說明，被上訴人自得請求上訴人以金錢賠償其非財產上之損害
    。本院斟酌兩造均為市場內之攤販，上訴人自陳伊不識字，每月收入約六萬元，
    及原審依職權向財政部台灣省南區國稅局岡山稽徵所函查結果，被上訴人名下有
    房屋一棟、汽車二部，上訴人名下無任何財產，被上訴人於八十七年、八十八年
    度所得分別為四萬餘元，八十九年度所得為三千餘元，上訴人於八十七年、八十
    八年度所得分別為三萬餘元，八十九年度所得為五萬餘元，有財政部台灣省南區
    國稅局岡山稽徵所南區國稅岡山密字第０九一００一三三九九號函在卷可稽（見
    原審卷第十六至二七頁），爰審酌兩造上開學歷、資力、社會地位，以及兩造分
    別涉犯公然侮辱及傷害罪，分別經法院判決確定等事實，認為被上訴人請求慰撫
    金三十萬元實屬過高，應以一萬元為適當，逾此部分之請求，不應准許。
七、綜上所述，被上訴人依侵權行為法律關係，請求上訴人給付之金額在一萬元，及
    自起訴狀繕本送達翌日即九十年七月二日（原審誤載為九十一年三月二十一日，
    應由原審依職權更正）起至清償日止，按年息百分之五計算利息之範圍內，為有
    理由，應予准許；逾此部分之請求，即屬無據，應予駁回。原審就上開應准許部
    分，判命上訴人給付，並為假執行及免為假執行之宣告，核無不合，上訴意旨指
    摘原判決不當，求予廢棄改判，為無理由，應予駁回。
八、本件事證已臻明確，兩造其餘攻擊防禦方法，經審酌後認對本判決結果不生影響
    ，爰不逐一論駁，附此敘明。
九、結論：本件上訴為無理由，應依民事訴訟法第四百三十六條之一第三項、第四百
    四十九條第一項、第七十八條，判決如主文。
中      華      民      國    九十二    年      四      月      二      日
                              臺灣高雄地方法院民事第一庭
~B審判長法官  林紀元
~B法      官  唐照明
~B法      官  蘇姿月
右為正本係照原本作成。
本判決不得上訴。
中      華      民      國    九十二    年      四      月      二      日
~B法院書記官  歐文政


司法院資訊處製作；財團法人民間司法改革基金會備份。
